臺灣臺中地方法院刑事判決　　　　　　　　　　　　九十一年度訴緝字第六三四號
　　公　訴　人　臺灣臺中地方法院檢察署檢察官
　　被　　　告　甲○○
右列被告因妨害兵役案件，經檢察官提起公訴（八十三年度偵字第二○六七一號），
本院判決如左：
    主  文
甲○○後備軍人意圖避免召集處理，居住處所遷移，無故不依規定申報，致使召集令
無法送達，累犯，處有期徒刑參月，如易科罰金，以參佰元折算壹日。
    事  實
一、甲○○曾因偽造有價證券案件，經臺灣高等法院於民國七十八年五月九日，以七
    十八年度上訴字第二○七號判處有期徒刑二年，嗣經最高法院於七十八年八月十
    八日，以七十八年度臺上字第三三四一號駁回上訴確定，嗣經臺灣高等法院於八
    十年三月七日，以八十年度聲減字第六三○六號減輕為有期徒刑一年，並與其因
    軍法逃亡案件經減刑後之有期徒刑五月，合併定應執行有期徒刑一年二月確定；
    復因偽造文書案件，經臺灣桃園地方法院於七十九年一月二十四日，以七十八年
    度易字第一七一四號判處有期徒刑四月確定，經接續執行後，已於八十一年一月
    二十九日執行完畢。甲○○係前臺中市團管區司令部八十三年度陸軍回役臨時召
    集二兵應召員，應於八十三年三月一日，向宜蘭縣礁溪鄉陸軍明德班報到，接受
    臨時召集。其召集令已於八十三年二月十九日，經警送交住於臺中市○區○○里
    ○○街八七巷九號之其母謝林德閉代收。詎甲○○意圖避免臨時召集處理，明知
    其實際居住處所已遷移其上址戶籍地，卻無故不依規定申報，致使上開由其母謝
    林德閉所代收之召集令無法送達，且甲○○亦未於八十三年三月一日，向宜蘭縣
    礁溪鄉陸軍明德班報到，接受臨時召集。
二、案經前臺中師管區司令部移送臺灣臺中地方法院檢察署檢察官偵查起訴。
    理  由
一、訊據被告甲○○對於：其係前臺中市團管區司令部八十三年度陸軍回役臨時召集
    二兵應召員，應於右揭時地，接受臨時召集。其實際居住處所已遷移上開戶籍地
    ，卻無故不依規定申報，致使召集令無法送達，且未於右揭時地，接受臨時召集
    之事實，坦承不諱，核與證人即其母謝林德閉於警詢及本院調查時之證述相符，
    並有召集令受領回執、戶籍謄本各一紙在卷可稽。是被告之自白應與事實相符，
    本件事證明確，被告犯行已堪認定。
二、核被告所為，係犯妨害兵役治罪條例第十條第三項、第五條意圖避免臨時召集罪
    。被告犯罪後，妨害兵役治罪條例業經總統於九十一年六月二十六日，以華總一
    義字第○九一○○一二八○七○號令公布修正，修正後之意圖避免臨時召集罪已
    由第十一條第三項、第六條，改列為第十條第三項、第五條，構成要件與修正前
    相同，惟刑度已由「六月以上、五年以下有期徒刑」，修正為「五年以下有期徒
    刑」。經比較新舊法後，以新法有利於被告，應依刑法第二條第一項前段規定，
    適用最有利於被告之新法處斷。又被告曾因偽造有價證券案件，經臺灣高等法院
    於七十八年五月九日，以七十八年度上訴字第二○七號判處有期徒刑二年，嗣經
    最高法院於七十八年八月十八日，以七十八年度臺上字第三三四一號駁回上訴確
    定，嗣經臺灣高等法院於八十年三月七日，以八十年度聲減字第六三○六號減輕
    為有期徒刑一年，並與其因軍法逃亡案件經減刑後之有期徒刑五月，合併定應執
    行有期徒刑一年二月確定；復因偽造文書案件，經臺灣桃園地方法院於七十九年
一月二十四日，以七十八年度易字第一七一四號判處有期徒刑四月確定，經接續
    執行後，已於八十一年一月二十九日執行完畢，有臺灣臺中地方法院檢察署刑案
    資料查註紀錄表、臺灣高等法院被告全國前案紀錄表各一紙在卷可按，其五年以
    內再犯本件有期徒刑以上之罪，為累犯，應依刑法第四十七條規定，加重其刑。
    爰審酌：被告正值青壯，其犯罪手段尚屬平和，所為已對我國國防戰力之確保，
    造成損害，暨犯罪後坦承犯行，態度良好等一切情狀，量處如主文所示之刑，並
    諭知易科罰金之折算標準（按刑法第四十一條業於九十年一月十日修正公布，同
    年月十二日生效，修正後刑法第四十一條第一項前段規定「犯最重本刑為五年以
    下有期徒刑以下之刑之罪，而受六個月以下有期徒刑或拘役之宣告，因身體、教
    育、職業、家庭之關係或其他正當事由，執行顯有困難者，得以一元以上三元以
    下折算一日，易科罰金。」，與修正前刑法第四十一條規定「犯最重本刑為三年
    以下有期徒刑以下之刑之罪，而受六個月以下有期徒刑或拘役之宣告，因身體、
    教育、職業、家庭之關係，執行顯有困難者，得以一元以上三元以下折算一日，
    易科罰金。」不同。比較新舊法結果，以新法較有利於行為人，故依刑法第二條
    第一項前段規定，本件自應適用裁判時之法律即修正後刑法第四十一條第一項前
    段之規定，併此敘明。）。
據上論斷，應依刑事訴訟法第二百九十九條第一項前段，（修正後）妨害兵役治罪條
例第十條第三項、第五條，刑法第十一條前段、第二條第一項前段、第四十七條、（
修正後）第四十一條第一項前段，罰金罰鍰提高標準條例第二條，判決如主文。
中      華      民      國      九十一      年      十二    月    十八  日
                                    臺灣臺中地方法院刑事第六庭
                                        法  官  唐  敏  寶
右正本證明與原本無異。
如不服本判決，應於送達後十日內向本院提出上訴狀（須附繕本），上訴於臺灣高等
法院臺中分院。
                                        書記官
中      華      民      國      九十一      年      十二    月    十八  日
附錄論罪科刑法條
妨害兵役治罪條例第五條
意圖避免動員召集或臨時召集，而有下列行為之一者，處五年以下有期徒刑：
一、捏造免役、除役、轉役、緩召、逐次召集或儘後召集原因者。
二、毀傷身體者。
三、緩召、逐次召集或儘後召集原因消滅後，無故逾三十日未自動申報者。
四、拒絕接受召集令者。
五、應受召集，無故逾入營期限二日者。
六、使人頂替本人應召者。
妨害兵役治罪條例第十條
後備軍人意圖避免召集處理有下列行為之一者，處一年以下有期徒刑、拘役或科新臺
幣九萬元以下罰金：
一、離營歸鄉無故不依規定報到，或重複申報戶籍者。
二、拒絕依規定調查，或體格檢查不到者。
三、居住處所遷移，無故不依規定申報者。
國民兵犯前項第三款之罪者，處六月以下有期徒刑、拘役或科新臺幣三萬元以下罰金
。
後備軍人犯第一項之罪或國民兵犯前項之罪，致使召集令無法送達者，以意圖避免召
集論；分別依第五條或第六條科刑。
